【裁判字號】    99,重上更(二),59
【裁判日期】    990914
【裁判案由】    違反槍砲彈藥刀械管制條例
【裁判全文】
臺灣高等法院刑事判決          99年度重上更（二）字第59號
上  訴  人
即  被  告  楊偉明
指定辯護人  本院公設辯護人陳德仁
上列上訴人即被告因違反槍砲彈藥刀械管制條例案件，不服臺灣
臺北地方法院93年度訴字第1477號，中華民國94年10月28日第一
審判決（起訴案號：臺灣臺北地方法院檢察署93年度偵字第1616
4 號），提起上訴，經本院判決後，由最高法院第2 次發回更審
，本院更為判決如下：
    主  文
原判決關於楊偉明部分撤銷。
楊偉明未經許可，製造可發射子彈具有殺傷力之改造手槍，未遂
，處有期徒刑參年，併科罰金新臺幣拾萬元，罰金如易服勞役，
以新臺幣壹仟元折算壹日；扣案如附表編號二所示之物均沒收。
    事  實
一、楊偉明明知未經許可，不得製造可發射子彈具有殺傷力之槍
    枝，竟於不詳時、地取得不具殺傷力之仿GLOCK 廠27型半自
    動手槍製造之金屬玩具手槍1 支（含彈匣1 個）後，於民國
    93年間某日，基於製造可發射子彈具有殺傷力之改造手槍之
    犯意，未經許可，在其所承租之臺北縣新店市○○街18巷20
    號住處，利用其所有之砂輪機、固定座、固定夾、銼刀、油
    壓剪及電鑽等機具，依照上開玩具手槍原有之玩具金屬槍管
    之外型，將鋼材車造成槍管並加以磨銼、修飾成為土造金屬
    槍管，再將之換裝於上開玩具手槍上，擬製造改造手槍1 支
    （詳附表編號一）。惟因所製造之土造金屬槍管與槍身結合
    之槍管基座車造不良，致滑套與槍管無法固定於槍身上，故
    無法供發射子彈之用，尚不具殺傷力而未遂。
二、嗣於93年9 月7 日下午1 時30分許，經警方據報前去上址執
    行搜索，當場查獲楊偉明、黃建璋、林俊安（黃建璋業經本
    院前審判決無罪確定；林俊安則業經臺灣臺北地方法院檢察
    署檢察官為不起訴處分確定），並扣得附表編號一之改造手
    槍1 支及楊偉明所有如附表編號二所示供改造手槍所用之工
    具1 批。嗣於同日下午1 時45分許，在由外返回上址之周金
    明（業經本院前審判決無罪確定）隨身所攜背包內扣得如附
    表編號四所示之撞針（即撞針簧固定銷）1 組。
三、案經臺北縣政府警察局永和分局報請臺灣臺北地方法院檢察
    署檢察官偵查起訴。
    理  由
壹、證據能力部分：
一、內政部警政署刑事警察局所出具之93年10月1 日刑鑑字第09
    30188417號槍彈鑑定書1 份（偵查卷第80至85頁），係該局
    執行槍枝鑑定職務所出具之書面鑑定報告。而依現行刑事訴
    訟法關於「鑑定」之規定，除選任自然人充當鑑定人外，另
    設有囑託機關鑑定制度。再依刑事訴訟法第198 條、第208
    條之規定，不論鑑定人或鑑定機關、團體，固均應由法院、
    審判長、受命法官或檢察官視具體個案之需要而為選任、囑
    託，並依同法第206 條之規定，提出言詞或書面報告，始符
    合同法第159 條第1 項所定得作為證據之「法律有規定」之
    情形。否則所為之鑑定，仍屬傳聞證據。然於司法警察機關
    調查中之案件，為因應實務上，或因量大、或有急迫之現實
    需求，併例行性當然有鑑定之必要者，例如毒品之種類與成
    分、尿液之毒品反應，或者槍彈有無殺傷力等鑑定，基於檢
    察一體原則，得由該管檢察長對於轄區內之案件，以事前概
    括選任鑑定人或囑託鑑定機關、團體之方式，俾便轄區內之
    司法警察官、司法警察對於調查中之此類案件，得即時送請
    先前已選任之鑑定人或囑託之鑑定機關、團體實施鑑定，以
    求時效。此種由檢察機關概括選任鑑定人或概括囑託鑑定機
    關、團體，再轉知司法警察官、司法警察於調查犯罪時參考
    辦理之作為，法無明文禁止，係為因應現行刑事訴訟法增訂
    傳聞法則及其例外規定之實務運作而為。此種由司法警察官
    、司法警察依檢察官所概括選任之鑑定人或囑託鑑定機關、
    團體所為之鑑定結果，與檢察官選任或囑託為鑑定者，性質
    上並無差異，同具有證據能力（最高法院96年度臺上字第28
    60號判決意旨參照）。查內政部警政署刑事警察局所出具之
    前開鑑定書1 份，係臺北縣政府警察局永和分局依檢察機關
    概括授權而委託內政部警政署刑事警察局執行鑑定職務所出
    具之書面鑑定報告，核以前開鑑定書與檢察官主張之事實有
    關聯性，是前開鑑定書自具有證據能力。
二、末查本判決以下所引用其餘被告以外之人於審判外作成之供
    述證據，公訴人、被告及其辯護人於本院準備程序、審判期
    日對其等證據能力均不予爭執，亦未於言詞辯論終結前聲明
    異議，本院審酌上開證據資料製作時之情況，尚無違法不當
    及證明力明顯過低之瑕疵，亦認為以之作為證據應屬適當，
    而其餘所依憑判斷之非供述證據，本院亦查無有何違反法定
    程序取得之情形，且各該證據均經本院於審判期日依法進行
    證據之調查、辯論，被告於訴訟上之防禦權，已受保障，故
    該等證據資料均有證據能力。
貳、實體部分：
一、訊據上訴人即被告楊偉明固坦承警方於上開時間在其租住處
    扣得附表編號一、二、三所示之物，並坦承附表編號二之工
    具係其所有之事實，惟矢口否認有何製造改造手槍之犯行，
    辯稱：扣案如附表編號二所示之工具都是伊從事冷氣空調工
    程所使用之機具，且沒有任何一項可以貫通槍管，無關槍械
    之製造；又扣案如附表編號一所示之土造金屬槍管是伊友人
    楊鈞銘撿來，而附表編號三所示之玩具手槍3 支均係姓名年
    籍不詳綽號「小明」之友人所有，均與伊無涉；且本案之土
    造金屬槍管如何製成？為何種機械所加工？是否以扣案之工
    具加工而成？均有未明，不能任意臆測云云。
二、經查：
（一）本件附表編號一、二、三所示之改造手槍、工具、玩具手
      槍及槍管、鐵盒等物，均係在被告楊偉明之租住處查獲；
      其中附表編號二之工具及編號三之鐵盒均係被告楊偉明所
      有；且迄案發時被告楊偉明已承租上址2 、3 年等事實，
      為被告楊偉明所是認（偵查卷第5 、6 頁），且有上開扣
      案物及相關照片可按。而附表編號一之改造手槍及附表編
      號三之玩具金屬槍管，經送內政部警政署刑事警察局以性
      能檢驗法鑑驗結果，認為改造手槍係由仿GLOCK 廠27型半
      自動手槍製造之玩具手槍更換土造金屬槍管而成之改造手
      槍；其上之土造金屬槍管因車造不良，致滑套及槍管無法
      固定於槍身上，依現狀不具殺傷力，在未經修飾或更換適
      用之土造金屬槍管前，無法供擊發子彈使用；而（玩具金
      屬）槍管1 支，係內具阻鐵之玩具金屬槍管，此有該局93
      年10月1 日刑鑑字第0930188417號槍彈鑑定書、94年1 月
      25日刑鑑字第0940012837號函及94年2 月24日刑鑑字第09
      40024172號函可稽（偵查卷第80至85頁；原審卷第46頁、
      第60頁）。
（二）證人即內政部警政署刑事警察局鑑識科槍彈鑑定人員方仁
      義於原審進一步證稱：性能檢驗法即係實際操作檢測槍枝
      機械結構與性能，看是否足以達於擊發子彈之程度，例如
      就槍管之材質、是否貫通、扳機擊垂運作連動情形、滑套
      運作情形等擊發子彈所牽涉之槍枝結構作檢測；伊檢測送
      鑑槍枝時，一拉滑套放開，槍管無法牢固固定於槍身上，
      故一放開滑套，槍管與滑套即與槍身分離，其原因應係槍
      管與槍身結合之槍管基座未車好，即槍管本身未車好；所
      謂槍管基座，係指槍管右下角突出斜斜之部分，該槍枝原
      本之玩具金屬槍管之槍管基座，較土造金屬槍管之槍管基
      座長，研判土造金屬槍管不能結合在槍身上，係因該突出
      斜斜之部分長度較短所致（原審卷第115 頁之照片參照）
      ；市售常見之玩具槍，材質分為金屬及塑膠2 種，玩具槍
      槍管內必須有阻鐵，方得以販售，而改造槍枝有2 種方式
      ：其一係將槍管內之阻鐵貫通，其二為依照欲製造之槍管
      外型另車1 支土造金屬槍管，並將原本具阻鐵之槍管更換
      即可使用，送鑑槍枝即係直接車造土造金屬槍管，將原有
      具阻鐵之槍管更換；且送鑑手槍之土造金屬槍管，即係依
      照玩具手槍原有之槍管所車造，研判應係為該槍枝所量身
      定作之土造金屬槍管，並已修飾外觀，因外型與原玩具槍
      管很像，僅有一小地方沒做好，致無法固定於槍身上，如
      可克服此缺點，即可使用，而有殺傷力；亦即附表編號一
      之槍枝所有機械結構與機械性能均正常，僅差在槍管部分
      ；另送鑑具阻鐵之玩具金屬槍管1 支，為該玩具手槍原有
      之槍管，因具有阻鐵，故無法擊發等語（原審卷第103 頁
      反面至第106 頁），並有證人方仁義所提出之槍管照片在
      卷可憑（原審卷第114 至116 頁）。依上所述，可見附表
      編號一之手槍之槍管，係依照玩具手槍原有之玩具金屬槍
      管之外型，另以鋼材車造而成之土造金屬槍管，嗣並換裝
      於槍身上，擬製造成為可發射子彈具有殺傷力之改造手槍
      ；僅因於經警查獲時，該土造金屬槍管與槍身結合之槍管
      基座車造不良，致滑套與槍管無法固定於槍身上，而無法
      供發射子彈之用。
（三）被告雖辯稱：扣案如附表編號二所示之工具都是伊從事冷
      氣空調工程所使用之機具，且沒有任何一項可以貫通槍管
      ，本件扣案之土造金屬槍管如何製成、為何種機械所加工
      、是否以扣案之工具加工而成，均有未明云云。另辯護人
      復具狀請求本院將扣案如附表編號一所示之土造金屬槍管
      1 支與編號二所示之砂輪機1 台、銼刀1 支、油壓剪1 支
      、電鑽頭1 組及電鑽1 支送請內政部警政署刑事警察局鑑
      驗該土造金屬槍管所殘留之工具痕與該等機具所造成之工
      具痕是否相符。惟經本院調取附表編號一所示之改造手槍
      （含上開土造金屬槍管1 支）與編號二所示之工具送請內
      政部警政署刑事警察局鑑驗結果，該局覆以：有關改造手
      槍上之工具痕跡，經檢視，因發現均為重複性紋痕，故難
      比鑑是否為扣案工具所造成等語，固有該局99年4 月12日
      刑鑑字第0990043613號函附卷足憑（本院卷第26頁）。另
      原審提示扣案之工具供證人方仁義辨認後，證人方仁義固
      亦表示不能研判行為人係使用何種機具製造上開土造金屬
      槍管等語（原審卷第105 頁正、反面）；然證人方仁義於
      原審業已證稱：土造金屬槍管係從鋼材按照玩具金屬槍管
      之外觀形狀所車製，最主要係要將槍管貫通，貫通所需之
      機具為車床、鑽床；車造槍管外型，則需使用銑床、砂輪
      機，可將槍管磨銼；但各個改造方式不同，最主要是要貫
      通槍管，以發射子彈，外觀形狀則必須讓槍管固定在槍身
      上；有磨銼功能之機具均可用以修飾槍管，扣案之固定夾
      可固定東西使用，例如固定槍管、槍身，油壓剪可裁剪東
      西，電鑽能修飾槍管，編號七（即臺灣臺北地方法院檢察
      署93年度綠保管字第2165號所謂之「槍械鑽尾」）則為電
      鑽使用之鑽頭，無法判斷係「槍械鑽尾」；銼刀、砂輪機
      則可修飾槍管外型等語（原審卷第104 頁反面、第105 頁
      ）。依證人方仁義所述情節，可知改造手槍上之土造金屬
      槍管，通常係以鋼材，利用車床、鑽床、銑床、砂輪機等
      工具車造成槍管外型，並加以貫穿；扣案之固定夾可固定
      槍管、槍身；油壓剪可供裁剪；電鑽、銼刀、砂輪機等則
      能修飾槍管或其外型，足見扣案如附表編號二所示之工具
      ，足以車造槍管外型並加以磨銼、修飾而作為改造本案手
      槍使用，自不因該等工具尚有其他用途而受影響。又本案
      雖於案發現場未扣得車床、鑽床等工具，而扣案如附表編
      號二所示之工具亦均不足以貫通槍管，致無從證明附表編
      號一所示之土造金屬槍管之貫通與被告有何關係；然查，
      證人即查獲被告之臺北縣政府警察局永和分局第3 組巡官
      張文賢於檢察官偵訊時已證稱：在被告上址租住處客廳電
      腦桌角落取出1 包塑膠袋裡面有2 支槍管及一些改造工具
      ，而砂輪機亦在電腦桌附近等語（偵查卷第97頁），而被
      告對於警方在電腦桌下方角落起獲本件扣案之土造金屬槍
      管及改造工具，且均放置於同處之情節亦不否認（偵查卷
      第6 頁），甚且於原審94年3 月16日審理時供承扣案之土
      造金屬槍管是其所有之事實（原審卷第65頁反面），參以
      上揭土造金屬槍管與被告所有之工具置放於同處等情，被
      告供承扣案之土造金屬槍管是其所有乙節，尚非無稽；再
      參諸證人方仁義於原審審理時已明確證稱：車造槍管外型
      要用到砂輪機，而本件土造金屬槍管業經修飾過外觀，只
      要有磨銼功能之機具，如銼刀、砂輪機等均可用以修飾槍
      管外觀等語（原審卷第104 頁反面、第105 頁），復衡諸
      一般人如欲以某項機具修繕其工作物，苟尚未著手進行修
      繕，其工作物與機具常分置於不同處所，苟已開始著手進
      行修繕而一時間未能修繕完成，往往將之放置於同一處，
      以利下次工作繼續進行之經驗法則，則縱令被告未親自貫
      通本件土造金屬槍管，甚不無可能於其取得本件土造金屬
      槍管時，該槍管業已由他人貫通完成，亦應堪認被告係以
      與本件土造金屬槍管放置於同一處之銼刀或在其附近之砂
      輪機等機具加以磨銼、修飾槍管外型；況查，本件附表編
      號一所示之改造手槍，既僅因該土造金屬槍管與槍身結合
      之槍管基座車造不良，致滑套與槍管無法固定於槍身上而
      尚不具有殺傷力，並非因該土造金屬槍管未能貫通而無法
      擊發子彈，顯見被告僅需以其所有具有磨銼功能之砂輪機
      、銼刀、電鑽等機具磨銼、修飾槍管外型，即有可能使該
      土造金屬槍管固定於槍身上而使之具有殺傷力，被告以砂
      輪機、銼刀、電鑽等機具磨銼、修飾槍管外型欲使之固定
      在槍身上，即屬已著手改造附表編號一所示之手槍，至於
      被告有無著手為本件土造金屬槍管之貫通，與被告有無著
      手改造手槍之事實即無重要關係，自不能僅以案發現場無
      車床、鑽床等貫通工具，即認被告尚未著手改造。因之，
      被告所舉從事冷氣工程同業之證人范育豪、林桂毅雖於本
      院前審證稱：扣案之附表二之工具，可用在冷氣按裝等工
      程（本院上訴卷第101 、120 頁）；證人即被告楊偉明之
      鄰居張文清亦證稱：沒有看過楊偉明家裡有車床、鑽床等
      物（本院上訴卷第121 頁）云云，均不足以為有利於被告
      之認定。
（四）至被告另稱：附表編號一之土造金屬槍管係楊鈞銘從工地
      撿回來的，與伊無涉，而證人楊鈞銘於本院前審亦證稱：
      附表編號一手槍上之金屬槍管是伊在工地撿到的，但後來
      與被告之工具混在一起云云（本院上訴卷第121 頁反面、
      第122 頁）。然查本件扣案土造之金屬槍管係依附表編號
      一玩具手槍上之金屬槍管外型製造而成乙節，已據證人方
      仁義於原審審證述屬實（原審卷第104 頁反面），足見本
      件扣案之土造金屬槍管係依照配屬玩具手槍之玩具金屬槍
      管（內具阻鐵）之外型車造而成，以與該手槍槍身之規格
      相符，並可換裝在附表編號一之手槍上，可謂係量槍製造
      ，被告及證人楊鈞銘上開所述，顯非屬實，自均無足採。
      再者，觀諸被告於警詢時供稱：「扣案之槍枝4 支，分屬
      『寶哥』、分租人『楊鈞銘』、『小明』所有，另一支不
      知係何人所有，伊不知扣案槍管2 支為何人所有」（偵查
      卷第5 、6 頁）；於臺灣臺北地方法院聲羈案訊問時供稱
      ：「扣案槍枝其中2 支是綽號『小明』所有，1 支是綽號
      『寶哥』之詹智翔或詹志翔所有，另一支係伊住處之房客
      『楊鈞銘』所有，槍管2 支是『小明』所有，伊僅知綽號
      及其住處」（第323 號聲羈卷第8 、9 頁）；於檢察官偵
      訊時辯稱：「槍械是『寶哥』、『小明』、『楊鈞銘』所
      有，『寶哥』是『詹志祥』，四十餘歲，住新店市○○路
      196 號，伊不知其姓名為何；『小明』是『薛長明』，地
      址係新店市○○路51號，伊亦不知其年紀及真實姓名；『
      楊鈞銘』則係伊住客」（偵查卷第97頁）；嗣於原審審理
      時供承：「槍管係伊工作之輔助工具」（原審卷第65頁反
      面），其後改稱：「槍是『小明』所有，詹志翔不知槍係
      『小明』所有，伊不知『小明』之全名及電話」（原審卷
      第131 頁反面），又稱：「槍是『楊鈞銘』、『小明』帶
      來的」（原審卷第152 頁）；嗣於本院審理時又改稱：扣
      案如附表編號一所示之土造金屬槍管是伊友人楊鈞銘撿來
      ，而附表編號三所示之玩具手槍3 支均係姓名年籍不詳綽
      號「小明」之友人所有（本院卷第13頁），足見被告楊偉
      明就附表編號一所示之改造手槍、土造金屬槍管及編號三
      之玩具手槍之歸屬，前後供述不一，甚至坦承係其所有，
      已見被告情虛。再觀諸證人即查獲被告之臺北縣政府警察
      局永和分局第3 組巡官張文賢於檢察官偵訊時證稱：在被
      告上址租住處客廳電腦桌角落取出1 包塑膠袋裡面有2 支
      槍管及一些改造工具，而砂輪機亦在電腦桌附近等語（偵
      查卷第97頁），而被告對於警方在電腦桌下方角落起獲本
      件扣案之土造金屬槍管及改造工具，且均放置於同處之情
      節亦不否認（偵查卷第6 頁），且於原審94年3 月16日審
      理時供承扣案之土造金屬槍管是其所有（原審卷第65頁反
      面），復參以上揭土造金屬槍管與被告所有之工具置放於
      同處等情，被告供承扣案之土造金屬槍管為其所有乙節，
      應與事實相符，堪以採信。另查，本件扣案之4 把手槍，
      分別在沙發夾縫（1 支）、藍色背包（2 支）、房間內（
      1 支）等處查獲，被告及同案被告周金明且均坦承把玩過
      （偵查卷第5 、7 、27頁），可見該等槍枝存放於被告住
      處已有相當時日，而同案被告黃建璋、林俊安則始終否認
      上開手槍係渠等所有，周金明亦供稱：不知是誰的（偵查
      卷第27頁），證人即綽號「寶哥」之詹志翔於原審審理時
      亦否認其與本案查獲之槍枝有關（原審卷第154 頁），則
      本件扣案之4 把手槍若非被告所有，豈可能任意把玩？是
      本件附表編號一之改造手槍、土造金屬槍管及編號三之玩
      具手槍，均係被告所有，堪以認定。
三、綜上所述，被告以其所有之砂輪機、銼刀、電鑽等機具磨銼
    、修飾附表編號一所示之土造金屬槍管外型欲使之固定在槍
    身上，而著手改造附表編號一所示之手槍，僅因該土造金屬
    槍管與槍身結合之槍管基座車造不良，致滑套與槍管無法完
    全固定於槍身上，不能供發射子彈之用，該改造手槍仍屬尚
    未製造完成之槍枝等節，事證已明，證人詹志翔於原審證稱
    ：伊有去過楊偉明住處2 次，並未見過楊偉明在該處改造手
    槍，因被告楊偉明將冷氣放在外面，附近鄰居也都在，如何
    改造手槍云云（原審卷第153 頁反面、第154 頁），自不足
    以影響本案事實之認定。被告於本院前審另聲請傳喚本案檢
    舉人；惟因本院並未以檢舉人之陳述作為證據，且警方在被
    告楊偉明住處查獲扣案之改造手槍以及被告楊偉明製造手槍
    之事證已甚明確，檢舉人經原審傳、拘無著；本院前審依同
    一地址傳喚，亦未到庭，本院認本案實無再予傳喚檢舉人到
    庭之必要，附此敘明。
四、按被告行為後，槍砲彈藥刀械管制條例業於94年1 月26日修
    正公布，並自同年月28日施行，有關未經許可，製造同條例
    第4 條第1 項第1 款所稱其他可發射金屬或子彈具有殺傷力
    之各式槍砲之規定，原列第11條第1 項，修正後改列為第8
    條第1 項，且法定刑由「5 年以上有期徒刑，併科新臺幣1
    千萬元以下罰金」，修正為「無期徒刑或5 年以上有期徒刑
    ，併科新臺幣1 千萬元以下罰金」。比較修正前、後之規定
    ，以修正前之規定，即修正前第11條第1 項之規定有利於被
    告，自應適用修正前之規定論處。又被告行為後，刑法部分
    條文業於94年2 月2 日修正公布，並自95年7 月1 日施行，
    其中就罰金刑最低度之規定而言，修正前刑法第33條第5 款
    原規定：「罰金：（銀元）1 元以上」，依罰金罰鍰提高標
    準條例第1 條前段規定提高為10倍，復依現行法規所定貨幣
    單位折算新臺幣條例第2 條規定折算新臺幣為30元；於本次
    修正後刑法第33條第5 款規定：「罰金：新臺幣1 千元以上
    ，以百元計算之」，依修正前法律所定罰金刑之最低度為新
    臺幣30元；若依修正後之法律所定罰金刑之最低度則為新臺
    幣1 千元，自以修正前之規定較有利於被告。
五、核被告楊偉明所為，係犯94年1 月28日修正施行前槍砲彈藥
    刀械管制條例第11條第5 項、第1 項之未經許可製造其他可
    發射子彈具有殺傷力之改造手槍未遂罪。被告楊偉明已著手
    於製造手槍犯行之實行，惟尚未完成，為未遂犯，應依刑法
    第25條第2 項規定，按既遂犯之刑減輕之。
六、原審對被告論處罪刑，固非無見。惟查：（一）附表編號一
    所示之改造玩具手槍既不具殺傷力，即非槍砲彈藥刀械管制
    條例第4 條第1 項所列管之槍枝，自非違禁物，原判決竟認
    該把改造未遂尚不具有殺傷力之玩具手槍係違禁物，而依刑
    法第38條第1 項第1 款之規定諭知沒收，自有未洽。（二）
    原判決未及審酌刑法第42條之修正，致對被告諭知罰金易服
    勞役之折算標準時，未為新、舊法之比較而適用有利於行為
    人之法律，亦有未合。被告楊偉明上訴否認犯罪，指摘原判
    決不當，雖無理由，惟原判決既有可議，自應由本院撤銷改
    判。爰審酌被告楊偉明年輕力壯，不事正途，無視於法令，
    未經許可，擅自改造玩具手槍，影響社會秩序之維護，雖尚
    未製造成具有殺傷力之槍枝即為警查獲，而未生任何實害，
    然對社會治安仍具有潛在之危險性，且犯後飾詞卸責，否認
    犯行，毫無悔意等一切情狀，量處如主文第2 項所示之刑。
    又關於併科罰金如易服勞役部分，95年7 月1 日修正施行前
    刑法第42條第2 項前段規定：「易服勞役以1 元以上3 元以
    下折算1 日」，而被告行為時易服勞役之折算標準，依修正
    前罰金罰鍰提高標準條例第2 條前段規定，就其原定數額提
    高為100 倍折算1 日，則本件被告行為時之易服勞役折算標
    準，應以銀元300 元即新臺幣900 元折算1 日；惟95年7 月
    1 日修正施行之刑法第42 條 第3 項前段規定：「易服勞役
    以新臺幣1 千元、2 千元或3 千元折算1 日」，經比較修正
    前後之易服勞役折算標準，以修正後之規定較有利於被告，
    故應依刑法第2 條第1 項後段規定，就併科罰金易服勞役部
    分，適用修正後刑法第42條第3 項前段之規定，定其易服勞
    役之折算標準，以示懲儆。
七、附表編號二所示之工具，足以車造槍管外型並加以磨銼、修
    飾而作為改造本案手槍使用，且該土造金屬槍管已有磨銼、
    修飾之痕跡，復與該等工具同置一處，業據證人方仁義、張
    文賢證述明確，業如前述，而該等工具係屬被告所有，復迭
    據被告供明在卷（偵查卷第6 、57頁；原審卷第152 頁反面
    ；本院上訴卷第36頁；本院卷第12頁反面），堪認該等工具
    皆屬被告所有供製造手槍所用之物，均應依刑法第38條第1
    項第2 款之規定宣告沒收；至於附表編號一之改造手槍1 支
    （含彈匣1 個、土造金屬槍管1 支）、附表編號三之玩具金
    屬槍管1 支、玩具手槍3 支，均無法供發射彈丸使用，皆不
    具殺傷力，亦非屬槍砲彈藥之主要組成零件，已經內政部警
    政署刑事警察局鑑定明確，有槍彈鑑定書、94年1 月25日刑
    鑑字第0940012837號函、94年2 月24日刑鑑字第0940024172
    號函、內政部94年3 月29日內授警字第0940100381號函及94
    年6 月22日內授警字第0940100803號函附卷可稽（見偵查卷
    第80至85頁；原審卷第46、60、73、117 頁），均非違禁物
    ；鐵盒1 只，雖被告楊偉明供承係其所有（偵查卷第6 頁）
    ，惟無證據證明係其供犯本件製造改造手槍罪所用之物；另
    附表編號四之撞針（撞針簧固定銷）1 組，係同案被告周金
    明自附表編號一之手槍拆解而得，屬玩具手槍原有之撞針小
    零件，並非槍砲彈藥之主要組成零件，分據同案被告周金明
    及證人方仁義供證在卷（偵查卷第26頁；原審卷第105 頁）
    ，且有內政部94年6 月22日內授警字第0940100803號函附卷
    足憑（原審卷第117 頁），亦非違禁物，爰不予宣告沒收。
參、據上論斷，應依刑事訴訟法第369 條第1 項前段、第364 條
    、第299 條第1 項前段，94年1 月28日修正施行前槍砲彈藥
    刀械管制條例第11條第5 項、第1 項，刑法第2 條第1 項、
    第11條前段、第25條第2 項、第42條第3 項、第38條第1 項
    第2 款，判決如主文。
本案經檢察官孫冀薇到庭執行職務。
中    華    民    國    99    年    9     月    14    日
                  刑事第九庭審判長法  官  陳貽男
                                  法  官  詹駿鴻
                                  法  官  周盈文
以上正本證明與原本無異。
如不服本判決，應於收受送達後10日內向本院提出上訴書狀，其
未敘述上訴之理由者並得於提起上訴後10日內向本院補提理由書
（均須按他造當事人之人數附繕本）「切勿逕送上級法院」。
                                  書記官  張郁琳
中    華    民    國    99    年    9     月    14    日
附錄：本案論罪科刑法條全文
94年1 月28日修正施行前槍砲彈藥刀械管制條例第11條
未經許可，製造、販賣或運輸第4 條第1 項第1 款所稱其他可發
射金屬或子彈具有殺傷力之各式槍砲者，處5 年以上有期徒刑，
併科新臺幣1 千萬元以下罰金。
未經許可，轉讓、出租或出借前項所列槍砲者，處3 年以上10年
以下有期徒刑，併科新臺幣7 百萬元以下罰金。
意圖供自己或他人犯罪之用，而犯前2 項之罪者，處無期徒刑或
7 年以上有期徒刑，併科新臺幣1 千萬元以下罰金。
未經許可，持有、寄藏或意圖販賣而陳列第1 項所列槍砲者，處
1 年以上7 年以下有期徒刑，併科新臺幣7 百萬元以下罰金。
第1 項至第3 項之未遂犯罰之。
附表
┌──┬──────┬───────────────────┐
│編號│扣案物品    │附  註                                │
│    │名稱數量    │                                      │
├──┼──────┼───────────────────┤
│一  │改造手槍一支│（槍枝管制編號：0000000000號│
│    │（含彈匣一個│；該槍枝係仿GLOCK 廠二七型半自動手槍更│
│    │、土造金屬槍│換前述土造金屬槍管而成之改造手槍，經鑑│
│    │管乙支）    │定結果不具殺傷力）。                  │
├──┼──────┼───────────────────┤
│二  │1.砂輪機一台│                                      │
│    ├──────┤                                      │
│    │2.固定座一台│                                      │
│    ├──────┤                                      │
│    │3.固定夾一支│                                      │
│    ├──────┤                                      │
│    │4.銼刀一支  │                                      │
│    ├──────┤                                      │
│    │5.油壓剪一支│                                      │
│    ├──────┼───────────────────┤
│    │6.電鑽鑽頭  │（即臺灣臺北地方法院檢察署九十三年度綠│
│    │  一組      │保管字第二一六五號編號七所示之槍械鑽尾│
│    │            │ ）                                   │
│    ├──────┼───────────────────┤
│    │7.電鑽一支  │                                      │
│    │            │                                      │
├──┼──────┼───────────────────┤
│三  │1.玩具金屬  │係附表編號一手槍之原來配件（內含阻鐵）│
│    │  槍管一支  │                                      │
│    ├──────┼───────────────────┤
│    │2.玩具手槍  │（其中二支係仿BERETTA廠半自動手槍製造 │
│    │  三支（各含│之金屬玩具手槍，槍枝管制編號分別為：一│
│    │  彈匣一個）│000000000號及00000000│
│    │            │六二號；另一支係仿BERETTA廠九二ＦＳ型 │
│    │            │半自動手槍外型製造之玩具手槍，槍枝管制│
│    │            │編號為：0000000000號；均不具│
│    │            │殺傷力）                              │
│    ├──────┼───────────────────┤
│    │3.鐵盒乙個  │                                      │
├──┼──────┼───────────────────┤
│四  │撞針一組    │即撞針簧固定銷，原係附表編號一手槍之撞│
│    │            │針小零件                              │
└──┴──────┴───────────────────┘

司法院資訊處製作；財團法人民間司法改革基金會備份。
